---
title: "Mutluluk Ve Gelir İlişkisi Üzerine Bir İnceleme"
author: 
  - Akın Aydın[^1]
bibliography: ../bibliography/biblio.bib
csl: ../csl/apa-tr.csl
header-includes:
  - \usepackage{polyglossia}
  - \setmainlanguage{turkish}
  - \usepackage{booktabs}
  - \usepackage{caption} 
  - \captionsetup[table]{skip=10pt}
output:
  bookdown::pdf_document2:
    fig_caption: yes
    fig_height: 3
    fig_width: 4
    keep_tex: no
    latex_engine: xelatex
    number_sections: yes
    toc: no
geometry: margin=1in
link-citations: yes
urlcolor: blue
fontsize: 12pt
biblio-style: apalike
abstract: |
  Bu bölümde çalışmanızın özetini yazınız.
---
```{r setup, include=FALSE}
knitr::opts_chunk$set(cache = FALSE, echo = TRUE, message = FALSE, warning = FALSE)
```

[^1]: 21080197, [Github Repo](https://github.com/AkinAyd/final)

# Giriş
Mutluluk, insanların doğumdan ölüme kadar ençoklamaya (maksimize etmeye) çalıştığı temel unsurlardan biridir. Bu bağlamda mutluluk, birçok sosyal bilimcinin üzerinde çalıştığı konulardan biri olmuştur. Literatüre farklı kavramlar ve analiz çeşitleri de zaman içinde eklenmiştir.

Çalışma seçilmiş ülkelerin 2018 yılından elde edilmiş ulusal verileri ile yürütülmektedir. Çalışmada gelir dağılımı (Gini endeksi), yıllık kişi başı milli gelir, özgürlük mertebesi, hukuka bağlılık, ülkede baskın olan dini inanç, mutluluk, toplam nüfus, insan sermayesi endeksi, gayrisafi yurtiçi hasıla ve işsizlik oranı değişkenleri kullanılmıştır. Mutluluk bağımlı değişken olmakla beraber kalan değişkenler bağımsız değişken olarak değerlendirilmiştir. Ülkede baskın olan dini inanç ve özgürlük mertebesi kategorik değişkenler iken kalan değişkenler sayısal değişkenlerdir. Sayısal değişkenler arasında regresyon analizi ve kategorik değişkenler arasında varyans analizi yapılmıştır. Gözlem olarak düşük gelirli, düşük-orta gelirli, yüksek-orta gelirli ve yüksek gelirli ülkeler arasından 50 adet ülke seçilmiştir.

## Çalışmada Kullanılan Veri
Çalışmada kullanılan veri çeşitli kaynaklardan toplanmıştır. Mutluluk endeksini elde etmek için [World Happiness Report](https://worldhappiness.report), dini verileri elde etmek için [ARDA](https://www.thearda.com), özgürlük hakkında veriler elde etmek için [Freedom House](https://freedomhouse.org), hukuka bağlılık hakkında veriler elde etmek için [World Justice Project](https://worldjusticeproject.org) ve kalan verileri elde etmek için de (toplam nüfus, gini endeksi, insan sermayesi endeksi, yıllık kişi başı milli gelir, gayrisafi yurtiçi hasıla ve işsizlik oranı) [World Bank](https://data.worldbank.org) kullanılmıştır.

## Çalışmanın Amacı
Çalışma, genel anlamda insanları anlamak ve toplumdaki mutluluğu maksimize etmek isteyen bir hükümetin yapması gerekenlere ışık tutması açısından önem arz etmektedir. Büyüme yanlısı politikaların insanları gerçekten memnun edip etmediği konuları tartışılmaktadır.

Bu çalışma ile ulaşılması istenen hedef, mutluluğun gelir ile pozitif bir ilişki içerisinde olup olmadığı ve -varsa- mutluluğu açıklayan alternatif değişkenlerin neler olabileceği gibi sorulara anlamlı cevaplar verebilmektir.

## Literatür 
Gelir ile mutluluk arasındaki ilişkinin test edilmeye başlanması ilk olarak @easterlin1974does çalışması ile görülmüştür. Bu çalışmada Easterlin, yatay kesit verilerin zaman serisi verilerine göre daha kuvvetli bir ilişki içerisinde olduğunu öne sürmüştür. Yani göreli gelirin (içinde bulunulan topluma kıyasla elde edilen gelir) mutlak gelire göre mutluluk ile daha yüksek bir korelasyona sahip olduğundan bahsetmiştir. @easterlin1995will çalışmasında "Hepimizin geliri aynı anda artsa hepimizin mutluluğu aynı anda mı artacak?" sorusunu sormuş ve göreli gelirin önemini bir kez daha vurgulamıştır. Bu çalışmalardan elde edilen sonuçla, kısa dönemde mutluluğun mutlak gelir ile pozitif bir ilişki içerisinde olup, uzun dönemde gelirin artmasına rağmen mutluluğun artmaması literatürde "Easterlin Paradoksu" adını almıştır. Örnek vermek gerekirse, @frank2012easterlin çalışmasında 2. Dünya savaşı sonrası hızla büyüyen Japonya için yapılan zaman serisi analizi verilebilir. Çalışma, büyümenin uzun yıllar boyunca hızla artmasına rağmen mutlulukta bir artış olmadığını göstermektedir.

Richard Easterlin'in çalışmalarında ulaşılan sonuçlara en büyük itiraz, Betsey Stevenson ve Justin Wolfers tarafından gelmiştir. @stevenson2008economic Easterlin'in yatay kesit analizlerinin yüksek hacimli ve kaliteli veri içerdiği, fakat ülkelerin kıyaslandığı zaman serisi analizlerinde kullanılan gözlem hacminin yeteri kadar büyük olmadığından ve "Easterlin Paradoksu" kavramının istatistiki bir hatadan ibaret olduğundan bahsetmişlerdir. @stevenson2008economic çalışmasında yatay kesit analizlerinde gözlemlenen pozitif ilişkinin yanında zaman serisi analizlerinde de pozitif bir ilişki gözlemlediklerini, ülkelerin zaman içerisinde artan gelir ile mutluluğunun aynı yönde değiştiğini, dolayısıyla önemli olan unsurun bireyin mutlak geliri olduğundan bahsetmişlerdir. Bu bağlamda, farklı analiz çeşitlerinin nasıl ve ne şekilde ortaya çıktığını gözlemlemek mümkündür.

### Mutlak Gelir ve Mutluluk İlişkisinin Bir Eşiği Var Mı?
@layard2003happiness çalışmasında "Bir ülke yıllık 15000$ kişi başı gelir üzerine çıktığı zaman gelir ile mutluluk birbirinden bağımsızdır" söyleminde bulunmuş ve mutlak gelirin belirli bir gelir eşiğine kadar mutluluğun bir unsuru olduğunu vurgulamıştır. Yaptığı çalışmalar sonucu insanların birbirleri ile rekabet halinde olduğu ve bu nedenle göreli gelirin daha önemli olduğu kanısına varmıştır. @layard2006happiness çalışmasında her bireyin elde ettiği gelir diğer bireyin üzerinde negatif dışsallık yaratacağı için yüksek gelir ve tüketim vergilerini bir çözüm olarak öne sürmüştür. Buna karşın, @deaton2008income çalışmasında en zengin ülkelerde bile daha fazla gelirin daha fazla mutluluğa yol açtığını, sadece marjinal faydasının azaldığını gözlemlemiştir. Dolayısıyla, Deaton ve Layard'ın vardığı sonuçlar tamamen çelişmektedir.


# Veri 
Veri, bir önceki bölümde belirtildiği gibi çeşitli kaynaklardan toplanmıştır. Veri, seçilmiş ülkelerin mutluluk skorlarını, kişi başı milli gelirlerini (dolar bazlı), gelir dağılımı endekslerini (gini), insan sermayesi endekslerini, nüfuslarını (milyon cinsinden), gayrisafi yurtiçi hasılalarını (milyar dolar cinsinden), işsizlik oranlarını (nüfusa kıyasla), hukuk endeksi skorlarını, özgürlük mertebelerini ve baskın dini inançlarını içermektedir. Ham veri üzerinde herhangi bir işlem yapılmamıştır. 

Veri setine ait özet istatistikler (Tablo \ref{tab:ozet})'de gösterilmiştir. Bu özet istatistiklerden verilerin dağılımları (çarpıklıkları) hakkında çeşitli çıkarımlar yapılabilir. Standart sapması yüksek, minimum ve maksimum değerleri birbirlerinden yüksek düzeyde ayrışan çarpık dağılımlı denebilecek veriler ve tam tersine sahip veriler bulunmaktadır. Çarpık biçimde dağılanlara örnek olarak Gayrisafi Yurtiçi Hasıla, Nüfus ve Kişi Başı Milli Gelir verilebilir. Kalan veriler normal dağılıma daha yakın, simetrik dağılımlar içermektedir. Simetrik olmayan dağılımlar (Şekil \@ref(fig:plot1)) üzerinden teyit edilebilir. Diğerlerine kıyasla daha simetrik olan dağılımlar ise (Şekil \@ref(fig:plot2)) üzerinden gözlemlenebilir.

```{r, echo=FALSE}
library(tidyverse)
library(here)
library(readxl)
Mutluluk_Endeksi <- read_excel(here("../data/Happiness Index.xls"), sheet = 2, range = "A1:B157")
Hukuk_Endeksi <- read_excel(here("../data/Rule Of Law Index.xlsx"), sheet = 11, range = "A1:E1058")
Özgürlük_Endeksi <- read_excel(here("../data/Freedom Index.xlsx"), sheet = 2, range = "A2:E1259")
World_Bank_Data <- read_excel(here("../data/World_Bank_Data.xlsx"), sheet = 1)
Baskın_Dini_İnanç <- read_excel(here("../data/Religion Index.xlsx"), sheet = 1, range = "B1:L271")

World_Bank_Data <- World_Bank_Data %>%
  select(-`Series Code`, -`Country Code`) %>%
  slice(-c(301:305)) %>%
  pivot_wider(names_from = "Series Name", values_from = "2018 [YR2018]")
  names(World_Bank_Data) <- (c("Ülke", "Kişi_Başı_Milli_Gelir", "Gini_Endeksi", "Insan_Sermayesi_Endeksi", "Nufus", "GSYH", "Işsizlik_Oranı"))
World_Bank_Data <- World_Bank_Data %>%
  mutate(Ülke = as.character(case_when(
    Ülke == "Turkiye" ~ "Turkey",
    Ülke == "Egypt, Arab Rep." ~ "Egypt",
    Ülke == "Russian Federation" ~ "Russia",
    TRUE ~ Ülke)))

names(Mutluluk_Endeksi) <- (c("Ülke", "Mutluluk_Skoru"))

Hukuk_Endeksi <- Hukuk_Endeksi %>%
  filter(Year == "2017-2018") %>%
  select(-`Year`, -`Region`, -`Country Code`)
names(Hukuk_Endeksi) <- (c("Ülke", "Hukuk_Skoru"))
Hukuk_Endeksi <- Hukuk_Endeksi %>%
  mutate(Ülke = as.character(case_when(
    Ülke == "Egypt, Arab Rep." ~ "Egypt",
    Ülke == "Russian Federation" ~ "Russia",
    TRUE ~ Ülke)))

Özgürlük_Endeksi <- Özgürlük_Endeksi %>%
  filter(Edition == "2018") %>%
  select(-"Region", -"C/T", -"Edition") %>%
    mutate(Status = as.factor(case_when(
    Status == "F" ~ "Özgür",
    Status == "NF" ~ "Özgür Değil",
    Status == "PF" ~ "Kısmen Özgür")))
names(Özgürlük_Endeksi) <- (c("Ülke", "Rejim"))

Baskın_Dini_İnanç <- Baskın_Dini_İnanç %>%
  select("ICOUNTRY", "MAJRELNAME") %>%
  mutate(ICOUNTRY = as.character(case_when(
    ICOUNTRY == "United States (General)" ~ "United States",
    TRUE ~ ICOUNTRY)))
names(Baskın_Dini_İnanç) <- (c("Ülke", "Baskın_Dini_Inanç"))

  

dat <- left_join(World_Bank_Data, Mutluluk_Endeksi, by = "Ülke") %>%
  relocate(Mutluluk_Skoru, .before = Kişi_Başı_Milli_Gelir)
dat <- left_join(dat, Hukuk_Endeksi, by="Ülke")
dat <- left_join(dat, Özgürlük_Endeksi, by="Ülke")
dat <- left_join(dat, Baskın_Dini_İnanç, by="Ülke")

dat <- dat %>% 
  mutate(across(c(Kişi_Başı_Milli_Gelir, Gini_Endeksi, Insan_Sermayesi_Endeksi, Nufus, GSYH, Işsizlik_Oranı),
                as.numeric))

dat <- dat %>%
  mutate(GSYH = GSYH/1000000000) #Milyar cinsinden belirtebilmek için.

dat <- dat %>%
  mutate(Nufus = Nufus/1000000)
```


```{r, echo=FALSE}
library(xtable) 
library(summarytools)
st_options(lang = "tr")
```


```{r results='asis', echo=FALSE}
dat %>%
  select("Mutluluk_Skoru", "Kişi_Başı_Milli_Gelir", "Gini_Endeksi", "Insan_Sermayesi_Endeksi", "Nufus", "GSYH", "Işsizlik_Oranı", "Hukuk_Skoru") %>% 
  descr(stats = c("mean", "sd", "min", "med", "max"), transpose = TRUE) %>% 
  xtable(caption = "Özet İstatistikler",
         label = "tab:ozet",
         align = c("l", "c", "c", "c", "c", "c")) %>% 
  print(booktabs = TRUE, comment = FALSE, caption.placement = "top")
```
```{r plot1, echo=FALSE, fig.align='center', fig.cap='Dağılım Matrisi'}
library(ggplot2)
library(GGally)
dat %>% 
 select(Kişi_Başı_Milli_Gelir, Nufus, GSYH) %>%
   ggpairs(columnLabels = c("Kişi Başı Gelir", "Nüfus", "GSYH")) + theme_bw(base_size = 10, base_family = "ArialMT")
```

```{r plot2, echo=FALSE, fig.align='center', fig.cap='2.Dağılım Matrisi'}
dat %>%
  filter(complete.cases(.)) %>%
  select(Hukuk_Skoru, Mutluluk_Skoru, Gini_Endeksi, Insan_Sermayesi_Endeksi) %>%
  ggpairs(columnLabels = c("Hukuk", "Mutluluk", "Gini katsayısı", "İnsan Sermayesi")) + theme_bw(base_size = 10, base_family = "ArialMT")
```

# Yöntem ve Veri Analizi
Kullanılan veri setinde Mutluluk skoru (bağımlı, $Y$) sonuç değişkendir. Kalan veriler ise mutluluğu açıklamaya çalışmakta kullanılan öngörücü (bağımsız, $x$) değişkenleridir. Mutluluk skoru ile sayısal olan değişkenler arasındaki ilişkiyi açıklamak için basit doğrusal regresyon analizi kullanılmıştır. Kategorik değişkenler arasında oluşan mutluluk farklılığının anlamlılığını sorgulamak için ise ANOVA (varyans analizi) kullanılmıştır. Son olarak özet niteliğinde bir grafik oluşması adına sayısal değişkenler arasında korelasyon ısı haritası oluşturulmuştur.

## Regresyon Analizleri
İlk olarak çalışmadaki temel öngörücü değişken olan kişi başı gelir ile bir doğrusal regresyon analizi yapılmıştır. Sonuç (Tablo \ref{tab:mutlulukgelir}) üzerinden gözlemlenebilir. Bu veriler ile iki değişkenin arasındaki ilişkinin regresyon tahmini aşağıdaki denklemdeki gibidir:

$$
Mutluluk Skoru = 4.81 + 0.00005071 (Kisi Bası Gelir)
$$
P değerleri 0 düzeyindedir yani bu tahmin anlamlıdır. Denklem üzerinden iki değişkenin güçlü bir ilişki içerisinde olmadığı gözlemleniyor olsa da, veriler grafiksel olarak incelendiğinde ilişkinin doğrusal olmasa da pozitif yönlü olduğu gözlemlenmektedir. Grafik (Şekil \@ref(fig:plot3)) üzerinden incelenebilir.

```{r results='asis', echo=FALSE}
library(broom)
mutluluk_gelir_tablo <- lm(Mutluluk_Skoru ~ Kişi_Başı_Milli_Gelir, data = dat)
tidy(mutluluk_gelir_tablo) %>%
  xtable(caption = "Mutluluk ve Kişi Başı Milli Gelir Regresyon Tahmini",
         label = "tab:mutlulukgelir",
  align = c("l", "c", "c", "c", "c", "c"
            ),digits = c(0, 2, 8, 8, 2, 2)) %>%
  print(booktabs = TRUE, comment = FALSE, caption.placement = "top")
```
```{r plot3, echo=FALSE, fig.align='center', fig.cap='Mutluluk Ve Kişi Başı Gelir Arasındaki İlişkinin Grafiksel Gösterimi'}

ggplot(dat) + aes(x = Kişi_Başı_Milli_Gelir , y = Mutluluk_Skoru) + geom_point() + labs(x= "Gelir Düzeyi ($ cinsinden)", y= "Mutluluk") + theme_bw() + geom_smooth(method = "lm", se = TRUE, color = "steelblue")

```

Bir diğer değişken olan gini endeksi, ülkeler arasında gelir dağılımının nasıl bir durumda olduğunu gösterir. Bu veriler ile gelir dağılımı ve mutluluk arasında bir ilişkinin olup olmadığı sınanabilir. Yapılan doğrusal regresyon analizinin sonuçları (Tablo \ref{tab:mutlulukgelirdagilimi})'de gösterilmiştir. Bu veriler ile iki değişken arasındaki ilişkinin regresyon tahmini aşağıdaki denklemdeki gibidir:

$$
MutlulukSkoru = 6.72 - 0.02(Gini Katsayısı)
$$
P değerlerinden gini katsayısının mutluluk üzerindeki etkisinin anlamlı olmadığı görülebilir ve iki değişken arasında bir ilişki olmadığı denklemden gözlemlenebilir, aynı zamanda grafik üzerinden de teyit edilebilir. (Şekil \@ref(fig:plot4)) iki değişken arasındaki ilişkinin grafiksel gösterimidir.

```{r results='asis', echo=FALSE}
mutluluk_gelir_dagilimi_tablo <- lm(Mutluluk_Skoru ~ Gini_Endeksi, data = dat)
tidy(mutluluk_gelir_dagilimi_tablo) %>%
  xtable(caption = "Mutluluk ve Gelir Dağılımı Regresyon Tahmini",
         label = "tab:mutlulukgelirdagilimi",
  align = c("l", "c", "c", "c", "c", "c"
            )) %>%
  print(booktabs = TRUE, comment = FALSE, caption.placement = "top")
```
```{r plot4, echo=FALSE, fig.align='center', fig.cap='Mutluluk Ve Gelir Dağılımı Arasındaki İlişkinin Grafiksel Gösterimi'}

ggplot(dat) + aes(x = Gini_Endeksi , y = Mutluluk_Skoru) + geom_point() + labs(x= "Gini Endeksi", y= "Mutluluk") + theme_bw() + geom_smooth(method = "lm", se = TRUE, color = "steelblue")

```
Diğer bir değişken olan insan sermayesi endeksi ülkelerdeki eğitim seviyeleri, sağlık hizmetlerine olan erişim, iş gücü piyasası etkinliği gibi çeşitli faktörleri ölçüp endekslenmiş biçimde sunan bir değişkendir. Regresyon analizinden elde sonuçlar (Tablo \ref{tab:mutlulukhci})'de gösterilmektedir. Elde edilen tahmin denklemi şu şekildedir:

$$
Mutluluk Skoru = 1.87 + 6.07(Insan Sermayesi Endeksi)
$$
P değerleri 0 düzeyine yakındır, bu da yapılan analizi istatistiki açıdan anlamlı kılar. Denklem ve grafik üzerinden görülebileceği gibi insan sermayesi endeksi ve mutluluk seviyesi değişkenleri pozitif yönlü bir ilişki içerisindedir. Grafiksel gösterim (Şekil \@ref(fig:plot5))'de görülebilir.

```{r results='asis', echo=FALSE}
mutluluk_hci_tablo <- lm(Mutluluk_Skoru ~ Insan_Sermayesi_Endeksi, data = dat)
tidy(mutluluk_hci_tablo) %>%
  xtable(caption = "Mutluluk ve İnsan Sermayesi Endeksi Regresyon Tahmini",
         label = "tab:mutlulukhci",
  align = c("l", "c", "c", "c", "c", "c"
            )) %>%
  print(booktabs = TRUE, comment = FALSE, caption.placement = "top")
```
```{r plot5, echo=FALSE, fig.align='center', fig.cap='Mutluluk Ve İnsan Sermayesi Arasındaki İlişkinin Grafiksel Gösterimi'}

ggplot(dat) + aes(x = Insan_Sermayesi_Endeksi , y = Mutluluk_Skoru) + geom_point() + labs(x= "İnsan Sermayesi Endeksi", y= "Mutluluk") + theme_bw() + geom_smooth(method = "lm", se = TRUE, color = "steelblue")

```
\newpage

Nüfus, ülkelerin aldığı kararları ve sonuçları etkileyen önemli bir değişkendir. Nüfusun mutluluk üzerindeki etkisi regresyon analizi ile incelenebilir. Sonuçlar (Tablo \ref{tab:mutluluknufus})'de gözükmektedir. P değeri anlamlı olmadığını göstermektedir. Elde edilen tahmin denklemi şu şekildedir:

$$
Mutluluk Skoru = 5.66 - 0.00058567(Nufus)
$$
Denklemde gözüken anlamsızlık grafiksel gösterimden de gözlemlenebilir. Grafik (Şekil \@ref(fig:plot6))'da gösterilmiştir.

```{r results='asis', echo=FALSE}
mutluluk_nüfus_tablo <- lm(Mutluluk_Skoru ~ Nufus, data = dat)
tidy(mutluluk_nüfus_tablo) %>%
  xtable(caption = "Mutluluk ve Nüfus Regresyon Tahmini",
         label = "tab:mutluluknufus",
  align = c("l", "c", "c", "c", "c", "c"
            ), digits = c(0, 2, 8, 8, 2, 2)) %>%
  print(booktabs = TRUE, comment = FALSE, caption.placement = "top")
```
```{r plot6, echo=FALSE, fig.align='center', fig.cap='Mutluluk Ve Nüfus Arasındaki İlişkinin Grafiksel Gösterimi'}

ggplot(dat) + aes(x = Nufus , y = Mutluluk_Skoru) + geom_point() + labs(x= "Nufus (milyon cinsinden)", y= "Mutluluk") + theme_bw() + geom_smooth(method = "lm", se = TRUE, color = "steelblue")
```
\newpage

Gayrisafi yurtiçi hasıla ülkeler için önem arz eden bir değişkendir. Ülkelerin refah düzeylerinin bir ölçümü olarak görülen bu değişkenin mutluluk üzerindeki etkisi regresyon analizi ile gözlemlenmiştir. Analizin sonuçları (Tablo \ref{tab:mutlulukGSYH})'da gözükmektedir. Bu regresyon tahmininden elde edilen denklem şu şekildedir:
$$
Mutluluk Skoru = 5.51 + 0.00006595(GSYH)
$$
P değerlerinden gözüktüğü gibi analiz tam bir anlamlılık içermemektedir ve iki değişken arasında bir ilişki olmadığı söylenebilir. Bu sonuçtan bireylerin kişi başı metrikleri daha çok önemsediği çıkarımına varılabilir. İki değişken arasındaki ilişkinin gösterimi (Şekil \@ref(fig:plot7))'dedir.

```{r results='asis', echo=FALSE}
mutluluk_GSYH_tablo <- lm(Mutluluk_Skoru ~ GSYH, data = dat)
tidy(mutluluk_GSYH_tablo) %>%
  xtable(caption = "Mutluluk ve GSYH Regresyon Tahmini",
         label = "tab:mutlulukGSYH",
  align = c("l", "c", "c", "c", "c", "c"
            ), digits = c(0, 2, 8, 8, 2, 2)) %>%
  print(booktabs = TRUE, comment = FALSE, caption.placement = "top")
```
```{r plot7, echo=FALSE, fig.align='center', fig.cap='Mutluluk Ve GSYH Arasındaki İlişkinin Grafiksel Gösterimi'}

ggplot(dat) + aes(x = GSYH , y = Mutluluk_Skoru) + geom_point() + labs(x= "GSYH (milyar $ cinsinden)", y= "Mutluluk") + theme_bw() + geom_smooth(method = "lm", se = TRUE, color = "steelblue")
```
\newpage
İşsizlik, birçok disiplinin üzerine çalıştığı toplumsal sonuçları ağır olabilen bir olgudur. Mutluluk ile ilişkili olması olağan bir durumdur. Yapılan regresyon analizi sonucu (Tablo \ref{tab:mutlulukissizlik})'de verilmiştir. Tahminden elde edilen denklem aşağıdaki gibidir:
$$
Mutluluk Skoru = 6.58 -0.08(IssizlikOranı)
$$
analiz sonucu ortaya çıkan p değeri anlamlılığını çok yüksek kılmasa da işsizlik oranı ve mutluluk arasında negatif yönlü bir ilişki olduğu ortaya çıkmıştır. 
```{r results='asis', echo=FALSE}
mutluluk_issizlik_tablo <- lm(Mutluluk_Skoru ~ Işsizlik_Oranı, data = dat)
tidy(mutluluk_issizlik_tablo) %>%
  xtable(caption = "Mutluluk ve İşsizlik Regresyon Tahmini",
         label = "tab:mutlulukissizlik",
  align = c("l", "c", "c", "c", "c", "c"
            )) %>%
  print(booktabs = TRUE, comment = FALSE, caption.placement = "top")
```
```{r plot8, echo=FALSE, fig.align='center', fig.cap='Mutluluk Ve İşsizlik Oranı Arasındaki İlişkinin Grafiksel Gösterimi'}

ggplot(dat) + aes(x = Işsizlik_Oranı , y = Mutluluk_Skoru) + geom_point() + labs(x= "İşsizlik Oranı", y= "Mutluluk") + theme_bw() + geom_smooth(method = "lm", se = TRUE, color = "steelblue")
```


\newpage
# Sonuç

**Kaynakça bölümü Rmarkdown tarafından otomatik olarak oluşturulmaktadır. Taslak dosyada Kaynakça kısmında herhangi bir değişikliğe gerek yoktur.** 

**_Taslakta bu cümleden sonra yer alan hiçbir şey silinmemelidir._**

\newpage
# Kaynakça {#references}
<div id="refs"></div>

